【裁判字號】    99,訴,221
【裁判日期】    990514
【裁判案由】    違反槍砲彈藥刀械管制條例
【裁判全文】
臺灣桃園地方法院刑事判決               99年度訴字第221號
公  訴  人  臺灣桃園地方法院檢察署檢察官
被      告  丙○○
選任辯護人  洪士淵律師
上列被告因違反槍砲彈藥刀械管制條例等案件，經檢察官提起公
訴（99年度偵字第957 號），本院判決如下：
    主  文
丙○○未經許可，持有可發射子彈具有殺傷力之改造手槍，處有
期徒刑年貳月，併科罰金新臺幣伍萬元，罰金如易服勞役，以
新臺幣壹仟元折算壹日，扣案改造手槍壹枝（槍枝管制編號0000
000000號，含彈匣1 個）、制式子彈壹顆，均沒收。又以加害生
命、身體之事，恐嚇他人致生危害於安全，處有期徒刑月，扣
案改造手槍壹枝（槍枝管制編號0000000000號，含彈匣1 個）沒
收。有期徒刑部分應執行有期徒刑年肆月，扣案改造手槍壹枝
（槍枝管制編號0000000000號，含彈匣1 個）、制式子彈壹顆，
均沒收。
    事  實
一、丙○○明知可發射子彈具有殺傷力之改造手槍及具有殺傷力
    之子彈，均係槍砲彈藥刀械管制條例所公告列管之槍枝及彈
    藥，未經許可，不得持有之，竟基於非法持有具殺傷力改造
    手槍及子彈之犯意，於民國98年10月上旬某日，看見網際網
    路販賣槍彈之留言，即依該留言上之電話號碼與真實姓名年
    籍不詳之成年人聯絡，並談妥以新臺幣10萬元之價格購買具
    殺傷力之改造手槍1 枝及制式子彈4 顆，其後丙○○即在臺
    南新營交流道附近向該成年人購得具殺傷力之改造手槍1 枝
    （槍枝管制編號0000000000號，含彈匣1 個）及制式子彈4
    顆，自斯時起，即未經主管機關許可而持有上開改造手槍1
    支及制式子彈4 顆。丙○○取得上開手槍及子彈後，即在其
    桃園縣中壢市芝芭里8 鄰芝芭30號住處附近溪邊試射擊發其
    中1 顆制式子彈（該制式子彈經擊發後已喪失子彈之作用與
    性質，且已滅失）。於98年12月10日晚間9 時30分許，丙○○認與黃金煌、甲○○間有土地糾紛，乃對黃金煌、甲○○
    心生不滿，乃持上開改造手槍，並且將制式子彈3 顆裝置於
    該改造手槍彈匣內，前往桃園縣中壢市芝芭里8 鄰芝芭30
    -1號甲○○住處（當時黃金煌、甲○○均在該址屋內），丙○○即在上址庭院圍牆大門邊，以上開已裝置子彈之改造手
    槍對空擊發1 次（擊發1 顆制式子彈），以此加害生命、身
    體之舉動，恐嚇黃金煌、甲○○，令黃金煌、甲○○心生畏
    懼，致生危害於安全。甲○○及其子乙○○聽聞槍聲，乃出
    門查看，見丙○○持上開改造手槍站立在門邊，乙○○即上
    前奪下丙○○所持之上開改造手槍（彈匣內尚裝置有2 顆制
    式子彈），且退出彈匣內2 顆制式子彈，乃將已無裝置子彈
    之上開改造手槍交還丙○○，丙○○離開後，警方據報前往
    桃園縣中壢市芝芭里8 鄰芝芭30-1號，乙○○即將自上開改
    造手槍彈匣內所退出之2 顆制式子彈，及在地上撿持得之彈
    殼1 個（係丙○○擊發1 顆制式子彈後所遺留）交予警方扣
    案，警方乃循線於98年12月11日上午6 時40分許至桃園縣中
    壢市芝芭里8 鄰芝芭30號丙○○住處查獲丙○○，並扣得上
    開改造手槍1 枝（槍枝管制編號0000000000號，含彈匣1 個
    ）。
二、案經桃園縣政府警察局中壢分局報請臺灣桃園地方法院檢察
    署檢察官偵查起訴。
    理  由
甲、證據能力部分：
一、證人乙○○於警詢中之證述，雖屬傳聞證據，惟本院審理時
    ，被告及辯護人已陳明不爭執證據能力（見本院99年4 月29
    日審判筆錄第2 頁），且經本院提示上開證人之警詢筆錄，
    被告及辯護人均陳明沒有意見，且未於言詞辯論終結前聲明
    異議，本院審酌上開筆錄作成時，較無人情施壓或干擾，亦
    無不當取供之情形，認為以之作為本案之證據亦屬適當，是
    證人乙○○警詢之證述，依刑事訴訟法第159 條之5 第2 項
    規定，有證據能力。
二、關於卷附內政部警政署刑事警察局99年1 月12日刑鑑字第09
    80176407號鑑驗書之證據能力：按司法警察機關調查中之案
    件，為因應實務上或因量大、或有急迫之現實需求，併例行
    性當然有鑑定之必要者，例如毒品之種類與成分、尿液之毒
    品反應，或者槍彈有無殺傷力等鑑定，基於檢察一體原則，
    得由該管檢察長對於轄區內之案件，以事前概括選任鑑定人
    或囑託鑑定機關、團體之方式，俾便轄區內之司法警察官、
    司法警察對於調查中之此類案件，得即時送請先前已選任之
    鑑定人或囑託之鑑定機關、團體實施鑑定，以求時效（法務
    部92年9 月1 日法檢字第0920035083號函參照，刊載於法務
    部公報第312 期）。此種由檢察機關概括選任鑑定人或概括
    囑託鑑定機關、團體，再轉知司法警察官、司法警察於調查
    犯罪時參考辦理之作為，法無明文禁止，係為因應現行刑事
    訴訟法增訂傳聞法則及其例外規定之實務運作而為。此種由
    司法警察官、司法警察依檢察長所概括選任之鑑定人或囑託
    鑑定機關、團體所為之鑑定結果，與檢察官選任或囑託為鑑
    定者，性質上並無差異，同具有證據能力（最高法院98年度
    台上字第6122號判決意旨參照）。本案承辦之警局依檢察機
    關所為概括選任鑑定機關之意旨於偵查之前階段，將查扣之
    槍彈等證物送請內政部警政署刑事警察局進行鑑定，該局因
    此所出具99年1 月12日刑鑑字第0980176407號鑑驗書，依前
    開說明，即無不合，且該鑑驗書係為實施鑑定之人員依專業
    知識經驗陳述其判斷意見，況本件被告及辯護人對此並不爭
    執證據能力，自有證據能力。
乙、認定事實之理由及依據：
壹、有罪部分：
一、上揭犯罪事實，業據被告於本院審理時坦承不諱，並據證人
    甲○○於本院審理時、證人乙○○於警詢中證述綦詳。且扣
    案之改造手槍1 枝、子彈2 顆、彈殼1 顆，經內政部警政署
    刑事警察局分別以檢視法、性能檢驗法、試射法、比對顯微
    鏡法鑑定結果：送鑑彈殼1 顆，認係已擊發之口徑9mm （9
    ×19 mm ）制式彈殼；送鑑手槍1 枝（槍枝管制編號000000
    0000），認係改造手槍，由仿BERETTA 廠半自動手槍製造之
    槍枝，換裝土造金屬槍管而成，擊發功能正常，可供擊發適
    用子彈使用，認具殺傷力；送鑑子彈2 顆，認均係口徑9mm
    制式子彈，彈底均具撞擊痕跡，採樣1 顆試射，可擊發，認
    具殺傷力；送鑑彈殼1 顆，經與送鑑手槍1 枝（槍枝管制編
    號000000 0000 ）試射彈殼比對結果，其撞針孔特徵紋痕相
    吻合，認係由該槍枝所擊發等情，有卷附該局99年1 月12日
    刑鑑字第09 80176407 號鑑驗書1 份可稽（見偵查卷第69至
    72頁）。
二、被告雖於本院準備程序中一度辯稱：伊係購買3 顆子彈及1
    枝槍云云，惟查被告於警詢、檢察官偵查及本院審理時均供
    承係購得改造手槍1 枝及子彈4 顆，且購得後即自行試射擊
    發1 顆子彈等語（見偵查卷第13、62頁，本院99年4 月29日
    審判筆錄第14頁），被告於本院準備程序所陳購得子彈數量
    ，均與其警詢、檢察官偵查及本院審理時所述不符，參諸其
    警詢中更明確供承係在其住處附近溪邊試槍擊發1 顆子彈等
    語（見偵查卷第13頁），堪認其於本院準備程序所陳購得子
    彈數量3 顆，顯係避就之詞，與事實不符。又被告購得上開
    槍彈後，所自行試射擊發之1 顆子彈雖未扣案，惟被告於本
    院審理時已明確供承所購得之子彈均相同等語（見本院99年
    4 月29日審判筆錄第14頁），查本件扣案子彈2 顆均係口徑
    9m m制式子彈，彈殼1 顆係口徑9mm 制式彈殼，且係由扣案
    改造手槍所擊發，已如前述，堪認被告所自行試射擊發之1
    顆子彈亦係口徑9mm 制式子彈。又因制式子彈係正式兵工廠
    製造生產之產品，則被告所自行試射擊發之1 顆制式子彈，
    亦有殺傷力，應無庸置疑。
三、被告於本院準備程序中另一度辯稱：伊前往桃園縣中壢市芝
    芭里8 鄰芝芭30-1號時，槍內只有1 顆子彈，另2 顆子彈在
    伊手上云云。惟證人乙○○於警詢中證稱：伊奪下被告所持
    手槍後，即將彈匣退出來，共退出2 顆子彈等語（見偵查卷
    第19頁），證人甲○○於本院審理時亦證稱：扣案2 顆子彈
    係從彈匣內取出等語（見本院99年4 月29日審判筆錄第8頁
    ），則扣案2 顆子彈當時顯係裝填在扣案改造手槍彈匣內，
    被告於本院準備程序中上開所辯，亦與事實不符，不可採信
    。至證人甲○○於本院審理時雖證稱：扣案子彈係乙○○與
    被告搶槍時，從彈匣內掉落地下者云云（見本院99年4 月29
    日審判筆錄第7 、8 頁），與證人乙○○所證情節（即其奪
    下被告所持改造手槍後，即將彈匣退出來，共退出2 顆子彈
    ）略有不符，查證人乙○○為實際上前奪下被告所持手槍之
    人，且退出彈匣取出子彈動作並非一般人日常生活之行為，
    證人乙○○對此節有清楚具體描述，顯見確有清晰記憶，又
    證人甲○○當時雖亦在旁，惟情緒緊張下，亦難免有記憶錯
    誤之情，故證人乙○○上開所證，當較為可採，一併敘明。
四、本件事證明確，被告犯行堪以認定，應依法論科。
五、被告未經許可持有具有殺傷力之改造手槍及具有殺傷力之子
    彈，嗣認與黃金煌、甲○○有土地糾紛，另行起意於上開時
    、地持槍、彈射擊，顯然意在恐嚇，致使被害人黃金煌、甲○○心生畏懼，核其所為，係犯槍砲彈藥刀械管制條例第8
    條第4 項之未經許可持有可發射子彈具有殺傷力之槍枝罪、
    同條例第12條第4 項之未經許可持有子彈罪與刑法第305 條
    之恐嚇危害安全罪。被告係以一個持有行為，同時持有具殺
    傷力之槍枝及子彈，為一行為觸犯2 罪名之想像競合犯，依
    刑法第55條之規定，應從一重之未經許可持有具殺傷力之槍
    枝罪處斷；另被告以一持槍射擊之加害生命、身體之事恐嚇
    他人，致生危害於黃金煌、甲○○2 人，侵害2 個人法益，
    而觸犯2 個恐嚇危害安全罪，亦為想像競合犯，應依刑法第
    55 條 規定，從一重處斷。檢察官雖僅就被告恐嚇甲○○部
    分提起公訴，惟因被告恐嚇黃金煌部分與業經起訴之恐嚇甲○○部分有想像競合犯之裁判上一罪關係，為起訴效力所及
    ，本院自應併予審究。被告所犯上開持有槍枝、恐嚇危害安
    全2罪 ，犯意各別，行為互殊，所犯構成要件不同，應分論
    併罰。爰審酌被告明知我國禁持槍彈，竟猶購買持有，所為
    對社會治安造成危險，又僅因有土地糾紛，既持槍射擊恐嚇
    示威，造成被害人心理極大畏懼，所為更屬非是，且其犯後
    坦認持槍犯行，然一度飾詞否認恐嚇犯行，嗣後終能坦承恐
    嚇犯行之犯後態度等一切情狀，分別量處如主文所示之刑，
    並就併科罰金部分諭知易服勞役之折算標準，暨就有期徒刑
    部分定其應執行刑，以資懲儆。至辯護人以被告為家中經濟
    支柱，其妻為外籍配偶，其子亦尚就學中，被告在警方查緝
    時已主動交付槍枝，並沒有造成其他人身體或財產上危害，
    請求酌減其刑，並給予緩刑云云，惟按刑法第59條之酌量減
    輕其刑，必於犯罪之情狀，在客觀上足以引起一般同情，認
    為即予宣告法定最低度刑期，猶嫌過重者，始有其適用（最
    高法院著有51年台上字第899 號判例意旨參照），辯護人所
    稱上情，係屬被告之犯罪手段、生活狀況、所生危險或損害
    及犯罪後之態度，僅可為法定刑內科刑之標準，不得據為酌
    量減輕之理由，且本件客觀上難認有何犯罪情狀可憫恕之處
    ，自無刑法第59條之適用，又本件被告既非受2 年以下有期
    徒刑、拘役或罰金之宣告，自不得諭知緩刑，一併敘明。扣
    案之改造手槍1 枝（槍枝管制編號0000000000號，含彈匣1
    個）及制式子彈1 顆，均屬違禁物，應依刑法第38條第1 項
    第1款 之規定，宣告沒收。扣案之另1 顆制式子彈，原雖具
    殺傷力而屬違禁物，然業於鑑定時試射而喪失子彈之作用與
    性質，已非違禁物，至於業經被告自行擊發之2 顆制式子彈
    ，亦因擊發後已喪失子彈之作用與性質，且已滅失，爰均不
    併為沒收之宣告。另扣案經被告射擊後遺留現場之彈殼1 顆
    ，既非違禁物，亦非供犯罪所用之物，自不得宣告沒收（最
    高法院85年度台上字第2503號、87年度台上字第178 號判決
    意旨參照）。
貳、不另為無罪諭知部分：
一、公訴意旨另以：被告丙○○基於恐嚇危害安全之犯意，於98
    年12月10日晚間9 時30分許，前往乙○○位於桃園縣中壢市
    芝芭里8 鄰芝芭30-1號住處，持上開槍、彈於屋前右側前廣
    場向空開1 槍，乙○○因而心生畏懼，致生危害於安全，因
    認被告此部分亦涉犯刑法第305 條之恐嚇危害安全罪。
二、按犯罪事實應依證據認定之，無證據不得認定犯罪事實，刑
    事訴訟法第154 條第2 項定有明文。故犯罪事實之認定，應
    憑真實之證據，倘證據是否真實尚欠明確，自難以擬制推測
    之方法，為其判斷之基礎；且認定犯罪事實所憑之證據，雖
    不以直接證據為限，間接證據亦包括在內，然而無論直接或
    間接證據，其為訴訟上之證明，須於通常一般之人均不致有
    所懷疑，而得確信其為真實之程度者，始得據為有罪之認定
    ，倘其證明尚未達到此一程度，而有合理之懷疑存在時，事
    實審法院在心證上無從為有罪之確信，自應為無罪之判決（
    最高法院53年台上字第656 號、76年度台上字第4986號判例
    意旨參照）。
三、公訴人認被告涉犯此部分恐嚇危害安全罪嫌，無非係以被告
    在桃園縣中壢市芝芭里8 鄰芝芭30-1號庭院圍牆大門邊，以
    上開改造手槍對空擊發1 次後，經乙○○聽聞槍聲出門查看
    ，即上前奪下被告所持之上開改造手槍，且退出彈匣內2 顆
    制式子彈之事實為論據。訊據被告固坦承於上處開槍後，乙○○有出門查看，即奪下其所持之上開改造手槍之事實，惟
    堅決否認有恐嚇乙○○犯行，辯稱：伊是恐嚇黃金煌、甲○○，沒有要恐嚇乙○○的意思，乙○○與伊沒有關係等語。
    經查，證人甲○○於本院審理時證稱：被告因繼承其父土地
    持分，故與黃金煌共同持有土地，被告曾向黃金煌要求歸還
    田地，另伊則與被告間有代耕土地之問題等語（見本院99年
    4 月29日審判筆錄第4 頁），堪認與被告間因土地問題有糾
    葛者確係黃金煌、甲○○，則被告與乙○○間並無任何恩怨
    糾紛，被告自無恐嚇乙○○之動機及理由，故被告於檢察官
    偵查及本院審理時始終否認有恐嚇乙○○之意，當可採信。
    公訴人並未提出確實無疑之證據以證明被告確有恐嚇乙○○
    之犯意，自難遽認被告有公訴人所指此部分犯行。故公訴人
    所指此部分之罪嫌自屬不能證明，惟因此部分與上開經本院
    論罪科刑之恐嚇黃金煌、甲○○部分具有想像競合之裁判上
    一罪關係，爰不另為無罪之諭知。
據上論斷，應依刑事訴訟法第299 條第1 項前段，槍砲彈藥刀械
管制條例第8 條第4 項、第12條第4 項，刑法第11條前段、第30
5 條、第55條、第42條第3 項前段、第51條第5 款、第38條第1
項第1 款，刑法施行法第1 條之1 第1 項、第2 項前段，判決如
主文。
本案經檢察官梁光宗到庭執行職務。
中    華    民    國    99    年    5     月    14    日
                  刑事第一庭審判長法  官  曾家貽
                                  法  官  張瓊華
                                  法  官  鄭吉雄
以上正本證明與原本無異。
如不服本判決，應於判決送達後10日內向本院提出上訴狀（應附
繕本），其未敘述上訴理由者，應於上訴期間屆滿後20日內補提
理由書狀於本院，上訴於臺灣高等法院。
                                  書記官  劉宗源
中    華    民    國    99    年    5     月    14    日
附錄所犯法條：
槍砲彈藥刀械管制條例第8條第4項
意圖供自己或他人犯罪之用，而犯前二項之罪者，處無期徒刑或
7 年以上有期徒刑，併科新臺幣1 千萬元以下罰金。
槍砲彈藥刀械管制條例第12條第4項
未經許可，持有、寄藏或意圖販賣而陳列子彈者，處 5 年以下
有期徒刑，併科新台幣 300 萬元以下罰金。
中華民國刑法第305條（恐嚇危害安全罪）
以加害生命、身體、自由、名譽、財產之事，恐嚇他人致生危害
於安全者，處2 年以下有期徒刑、拘役或3 百元以下罰金。

司法院資訊處製作；財團法人民間司法改革基金會備份。
